【裁判字號】    98,上訴,374
【裁判日期】    980527
【裁判案由】    違反槍砲彈藥刀械管制條例
【裁判全文】
臺灣高等法院臺南分院刑事判決         98年度上訴字第374號
上  訴  人
即  被  告  甲○○
指定辯護人  本院公設辯護人  乙○○
上列上訴人因違反槍砲彈藥刀械管制條例案件，不服臺灣嘉義地
方法院九十七年度重訴字第四號中華民國九十八年二月五日第一
審判決（起訴案號：臺灣嘉義地方法院檢察署九十七年度偵字第
七八九號及追加起訴），提起上訴，本院判決如下：
    主  文
上訴駁回。
    事  實
一、甲○○前因違反槍砲彈藥刀械管制條例、恐嚇等案件，經本
    院以九十四年度上訴字第四０四號判決判處應執行有期徒刑
    一年二月，併科罰金新台幣（下同）三萬元，罰金如易服勞
    役，以銀元三百元折算一日確定，於民國九十五年五月卅日
    縮短刑期假釋並付保護管束（接續執行罰金易服勞役卅三日
    ，於九十五年七月二日執行完畢出監），嗣於九十五年十月
    六日保護管束期滿，未經撤銷假釋，所餘刑期以已執行完畢
    論。詎甲○○仍不知悔改，先後為下列犯行：
  (一)明知彈藥之主要組成零件為槍砲彈藥刀械管制條例所定之管
    制物品，非經主管機關許可，不得持有之，竟基於非法持有
    彈藥主要組成零件之犯意，於九十六年八月間，在不詳地點
    ，自姓名年籍不詳之人處取得彈藥之主要組成零件黑色火藥
    一包（如附表編號十一）而持有之。
  (二)嗣於九十六年十月間，其明知可發射子彈具有殺傷力之改造
    槍枝、具殺傷力之子彈以及槍枝主要組成零件，均為槍砲彈
    藥刀械管制條例所定之管制物品，非經主管機關許可，不得
    持有之，竟另基於非法持有可發射子彈具有殺傷力之改造槍
    枝、具殺傷力之子彈以及槍枝主要組成零件之犯意，在不詳
    地點，自姓名年籍不詳之人處同時取得改造手槍一枝（如附
    表編號一，含彈匣一個，槍枝管制編號：0000000000，下稱
    改造手槍）、具殺傷力之子彈八顆（詳如附表編號四，含制
    式子彈一顆、非制式子彈七顆）、手槍半成品一枝（如附表
    編號三，含槍枝主要組成零件之土造金屬槍管部分），將之
    放置於嘉義市○區○○路193號B棟4樓之4住處（下稱小雅路
    住處）及屋外走廊天花板等處，而同時持有之。嗣警於九十
    七年一月廿二日晚間十一時卅一分許得甲○○同意執行搜索
    ，在其小雅路住處扣得上開改造手槍、子彈十二顆（含上述
    具殺傷力之子彈八顆，及經鑑定不具殺傷力之非制式子彈四
    顆）、手槍半成品一枝（含上述土造金屬槍管）等如附表編
    號一至十所示之物，另於甲○○所使用懸掛QC-1426號車牌
    之自用小客車（原車牌號碼為7R-7516號）內扣得如附表編
    號十一之黑色火藥一包，而查悉上情。
二、案經台南縣警察局新營分局報請臺灣嘉義地方法院檢察署檢
    察官偵查起訴。
    理  由
壹、程序部分：
一、按證人已由法官合法訊問，且於訊問時予當事人詰問之機會
    ，其陳述明確別無訊問之必要者，不得再行傳喚。又當事人
    、代理人、辯護人或輔佐人聲請調查之證據，法院認為不必
    要者，得以裁定駁回之。待證事實已臻明瞭無再調查之必要
    者及同一證據再行聲請者，應認為不必要，刑事訴訟法第一
    百九十六條、第一百六十三條之二分別定有明文。本件被告
    於準備程序時聲請傳訊證人即被告住處蘭潭ＤＣ大樓管理員
    蔡宜榮到院作證、辯護人聲請傳訊證人即警員邱顯文到院作
    證，待證事實均係用以證明被告係自首乙情（本院卷第四二
    頁），惟警員邱顯文已於原審到庭作證並予被告行使詰問權
    （原審卷第一二六至一三一頁），且被告是否自首，原審已
    調查明白，故聲請傳訊警員邱顯文部分係重覆傳喚，且上開
    二證人之待證事實已明勿庸再調查，本院認為不必要而駁回
    聲請（本院卷第六一頁）。
二、次按被告以外之人於審判外之陳述，雖不符刑事訴訟法第一
    百五十九條之一至第一百五十九條之四之規定，而經當事人
    於審判程序同意作為證據，法院審酌該言詞陳述或書面陳述
    作成時之情況，認為適當者，亦得為證據。當事人、代理人
    或辯護人於法院調查證據時，知有第一百五十九條第一項不
    得為證據之情形，而未於言詞辯論終結前聲明異議者，視為
    有前項之同意，刑事訴訟法第一百五十九條之五定有明文。
    查本件被告及其辯護人於言詞辯論終結前，對於本院下列所
    引用之供述證據及非供述證據，均未就證據能力聲明異議（
    本院卷第四二頁）。復經本院於審理時逐一提示予被告、辯
    護人及公訴人表示意見（本院卷第六二至七一頁），本院審
    酌該等供述證據及非供述證據之取得過程並無瑕疵，與本案
    待證事實間復具有相當之關聯性，以之為本案證據並無不當
    ，自得採為本件認定事實之基礎，合先敘明。
貳、實體部分：
一、上揭事實，業據被告甲○○於原審及本院審理時供認不諱（
    原審卷第三０、一０八、一二六、一三七至一三八、一九一
    頁；本院卷第四二頁、第七二至七三頁），核與證人Ａ１（
    真實姓名詳卷）所證情節相符（警卷第六０至六二頁），並
    經證人即警員邱顯文於原審到庭證述明確（原審卷第一二六
    至一三一頁），且有台南縣警察局新營分局搜索扣押筆錄、
    扣押物品目錄表、警方查獲本案之照片五張在卷可佐（警卷
    第八至十二、廿五至廿七頁），以及如附表所示之黑色火藥
    一包、改造手槍一枝、具殺傷力之子彈八顆、手槍半成品一
    枝等物扣案可憑。被告上開任意性之自白與事實相符，應可
    採信。
二、次查：
  (一)扣案如附表編號十一之黑色火藥一包，取樣以燃燒試驗法、
    呈色試驗法等方法鑑定後，經檢視為黑色片狀顆粒，檢出硝
    化纖維（Nitrocellulose）、硝化甘油（Nitroglycerin）
    、Diphenylamine等成分，認係雙基發射火藥，屬內政部以8
    6年11月24日 (86)台內警字第0000000號公告之炸彈或爆裂
    物主要組成零件，有內政部警政署刑事警察局97年9月25日
    刑鑑字第0970136051號鑑定書、內政部97年11月17日內授警
    字第0970871706號函、內政部警政署刑事警察局98年1月8日
    刑偵五字第0980002628號鑑驗通知書各一份在卷足稽（原審
    卷第九六、一０三、一六七頁）。
  (二)扣案如附表編號一之改造手槍1枝，經警方初步檢視結果，
    槍枝結構完整、槍管暢通、具擊發機構並可發揮功能，認係
    管制槍枝之可能性較大；另經送鑑定結果，認係改造手槍（
    槍枝管制編號：0000000000），由仿BERETTA廠92FS型半自
    動手槍製造之槍枝，換裝土造金屬槍管而成，擊發功能正常
    ，可供擊發適用子彈使用，認具殺傷力；有台南縣警察局槍
    枝初步檢視報告表（警卷第十四至十九頁）、內政部警政署
    刑事警察局97年2月14日刑鑑字第0970015283號槍彈鑑定書
    各一份附卷可參（偵查卷第十八至廿二頁）。
  (三)扣案如附表編號四之子彈十二顆，經全部以實際試射方式鑑
    定後，結果為：(1)一顆，認係口徑9mm制式子彈，經試射，
    可擊發，認具殺傷力；(2)一顆，認係非制式子彈，由金屬彈
    殼組合直徑9mm金屬彈頭而成，經試射，可擊發，認具殺傷
    力；(3)二顆，認均係非制式子彈，由金屬彈殼組合直徑8.8
    ±0.5mm金屬彈頭而成，均可擊發，認具殺傷力；(4)八顆，
    認均係非制式子彈，由金屬彈殼組合直徑8.9±0.5mm金屬彈
    頭而成，四顆可擊發，認具殺傷力；另四顆無法擊發或動能
    不足，認不具殺傷力。亦有上開內政部警政署刑事警察局97
    年2月14日刑鑑字第0970015283號槍彈鑑定書97年6月25日刑
    鑑字第0970073964號函在卷可憑（偵查卷第十八至廿二頁；
    原審卷第七一至七二頁）。
  (四)另原審將扣案如附表編號二之彈匣二個、編號三之手槍半成
    品一枝、編號五之子彈半成品卅一顆、編號六之槍管半成品
    一枝等物送鑑定，結果認：彈匣二個均係金屬彈匣，手槍半
    成品一枝 (槍枝管制編號0000000000）分係金屬槍身、金屬
    滑套 (不具槍機）及土造金屬槍管，子彈半成品卅一顆均係
    非制式金屬彈殼，槍管半成品一枝係金屬槍管（內具阻鐵）
    ；其中土造金屬槍管係屬內政部以86年11月24日 (86)台內
    警字第0000000號公告之槍砲主要組成零件，其餘送鑑物均
    非屬內政部公告之槍砲或彈藥主要組成零件。亦有內政部警
    政署刑事警察局97年8月22日刑鑑字第0970119308號函及上
    開內政部97年11月17日內授警字第0970871706號函各一份在
    卷足憑（原審卷第八四至八六頁、第一０三頁）。
三、至被告雖於原審及本院審理中供稱扣案黑色火藥一包，係高
    崇善在九十六年八月間交給伊保管；扣案改造手槍一枝、具
    殺傷力之子彈八顆、土造金屬槍管，則係高崇善在九十六年
    十月至十一月間同時交給伊保管云云（原審卷第一三七至一
    三八頁；本院卷第六九至七０頁）。惟查：
  (一)被告為警查獲後，在九十七年一月廿三日警詢中供稱改造手
    槍一支係伊購買玩具手槍後自行改造而成，十二顆子彈其中
    三顆（依警卷第十一頁扣押物品目錄表所載，警方原認該三
    顆子彈均係制式子彈）則係真實姓名不詳綽號「阿明」之友
    人交給伊收藏（警卷第五頁）；嗣於當日檢察官訊問時，仍
    為相同陳述，並另供稱扣案其餘子彈九顆，係伊自己製作而
    成，手槍半成品一支本來是成品，後來有問題，就把裡面的
    零件換到成品那一支等語（偵查卷第六至七頁）。準此，足
    見被告於警詢及偵查中，均未提及高崇善之名，迄至原審審
    理中始改稱扣案違禁物均係高崇善所交付，所述是否可採，
    已非無疑。
  (二)另證人高崇善於警詢及原審審理中均證稱：未曾將扣案槍彈
    、火藥等物交付予被告，僅曾在被告之小雅路住處看過被告
    拿扣案改造手槍出來炫耀，未曾看過火藥等物，被告係因誤
    認本案檢舉人為伊，所以才誣陷伊（警詢筆錄附於原審卷第
    一七三至一七八；原審卷一九三至一九九頁）。嗣經員警得
    高崇善之同意至其住處搜索，亦未查獲非法槍彈，而付與無
    應扣押之物證明書，復有台南縣警察局新營分局98年1月19
    日南縣營警偵字第0970021040號函及搜索筆錄附卷可參（原
    審卷第一七二、一七九至一八二頁），是尚無證據足以證明
    高崇善曾非法持有槍彈。
  (三)參以被告前曾因持有可發射子彈具殺傷力之改造手槍、具殺
    傷力之子彈，而遭法院判刑確定並入監執行，業如前述，有
    臺灣高等法院被告前案紀錄表及前案判決書在卷可佐（原審
    卷第廿一至廿五頁；本院卷第廿五至廿八頁），故被告應知
    具殺傷力之槍彈等，係屬政府嚴予查禁之違禁物，以及供出
    槍彈來源因而查獲者，依法可減輕其刑。而依被告之供述與
    證人高崇善之證述，渠等於本件案發前早已熟識、往來頻繁
    ，且因保險費問題有金錢糾紛（原審卷第一九三至一九九、
    二一五頁；本院卷第六九頁），倘扣案槍彈、土造金屬槍管
    及火藥確係證人高崇善所交付，被告應可逕行提供高崇善之
    資料供檢警追查，豈有於警詢及偵查中故為高崇善隱匿之理
    。
  (四)至被告雖主張其女友即證人蔡虹如曾見到高崇善將裝有槍、
    彈之皮包交給被告（原審卷第卅八頁）。惟經原審傳喚證人
    蔡虹如到庭後，結證稱：伊是在員警至小雅路住處搜索，被
    告遭查獲本案後，才知道被告有扣案槍、彈及火藥。伊未曾
    親眼看過高崇善將槍枝、子彈、火藥交給被告。…係因高崇
    善曾攜帶一個咖啡色皮包，並自該皮包中拿出槍枝擦拭、拆
    解以及試射，後來伊看到該皮包交給被告，遂詢問被告該皮
    包內是什麼東西，被告才說是槍，且因伊之前有看到高崇善
    拿該皮包，故認為高崇善有把火藥交給被告等語（原審卷第
    二００至二０七頁）。足見證人蔡虹如證稱高崇善曾將槍枝
    、火藥等交給被告，顯非基於其親身見聞，而係基於推測以
    及聽聞自被告，其所證尚難憑採；又縱認證人蔡虹如上開證
    述為真，惟其既稱係在本案為警查獲後始知悉被告持有扣案
    槍枝、子彈、火藥等物，則證人蔡虹如所稱其曾目睹高崇善
    擦拭、拆解以及試射之槍枝，與本件扣案改造手槍是否為相
    同之物，即堪存疑。
四、綜上所述，被告前揭非法持有彈藥之主要組成零件即扣案黑
    色火藥一包，以及非法持有扣案改造手槍、具殺傷力之子彈
    八顆、槍枝主要組成零件即扣案土造金屬槍管之犯罪事實，
    堪以認定。至上開違禁物之確實來源為何，因被告於警詢及
    偵查中僅供稱扣案十二顆子彈其中三顆係綽號「阿明」之友
    人所交付，於法院審理中復堅詞指稱上開違禁物均係高崇善
    所交付，前後供述已不一，且依被告所述，高崇善交付槍枝
    時沒有其他人在場等情（原審卷第卅一頁），既乏證據足以
    佐證被告供述本件扣案違禁物來源為高崇善之真實性，應認
    該等違禁物均係被告自真實姓名年籍不詳之人處所取得而持
    有之。故本件事證明確，應予依法論科。
、論罪科刑：
一、本件並無證據足認被告係受他人委託代為保管而寄藏扣案火
    藥、改造手槍、具殺傷力之子彈八顆及土造金屬槍管，再參
    以證人高崇善於原審審理中證稱曾見到被告將扣案改造手槍
    拿出來炫耀等語（原審卷第一九五頁、一九八頁），苟被告
    係受寄代藏扣案改造手槍，應會儘量避免他人得知，而不致
    取出供人觀覽。是就上揭犯罪事實一(一)部分，核被告所為，
    係犯槍砲彈藥刀械管制條例第十三條第四項之非法持有彈藥
    之主要零件罪（此部分之犯罪事實業據公訴人於原審九十七
    年十二月十一日審判期日當庭追加起訴－－－原審卷第一二
    五頁，依法法院自得併予審理）。就犯罪事實一(二)部分，核
    被告持有附表編號一之扣案改造手槍部分係犯槍砲彈藥刀械
    管制條例第八條第四項之非法持有可發射子彈具有殺傷力之
    槍枝罪；持有附表編號四具殺傷力之子彈八顆部分係犯同條
    例第十二條第四項之持有子彈罪；持有附表編號三手槍半成
    品之土造金屬槍管部分則係犯同條例第十三條第四項之非法
    持有槍砲之主要零件罪。被告係以一行為同時取得上開三項
    扣案違禁物後持有之，而觸犯前述三罪，為想像競合犯，應
    從一重以槍砲彈藥刀械管制條例第八條第四項之非法持有可
    發射子彈具有殺傷力之槍枝罪處斷。被告有如犯罪事實一所
    載之前案紀錄，於九十五年十月六日假釋付保護管束期滿，
    未經撤銷假釋，所餘刑期以執行完畢論，有臺灣高等法院被
    告前案紀錄表在卷可佐，其於受徒刑之執行完畢後，五年以
    內故意再犯本件有期徒刑以上之非法持有彈藥之主要零件、
    非法持有可發射子彈具有殺傷力之槍枝二罪，均應依刑法第
    四十七條第一項之規定論以累犯，並加重其刑。再其所犯上
    開二罪，犯意各別、行為互異，應予分論併罰。
二、被告雖主張其係自首，辯護人亦為被告辯稱：員警九十七年
    一月廿二日至被告小雅路住處時，僅係懷疑而非確知被告犯
    罪，被告同意員警至其住處搜索，且主動交出扣案改造手槍
    及子彈，並於審判中供出扣案槍、彈之來源為高崇善，應得
    依槍砲彈藥刀械管制條例第十八條第一項、第四項之規定減
    輕或免除其刑云云。惟查：
  (一)犯本條例之罪自首，並報繳其持有之全部槍砲、彈藥、刀械
    者，減輕或免除其刑，槍砲彈藥刀械管制條例第十八條第一
    項前段定有明文。該條文為刑法第六十二條之特別規定，自
    應優先適用，即該條項所定之減免其刑，除應符合自首之一
    般規定外，並應報繳其持有之全部槍械、彈藥，始與規定相
    符（最高法院九十七年度台上字第三一０五號判決意旨參照
    ）。又自首以對於未發覺之罪投案而受裁判為要件，如案已
    發覺，則被告縱有投案陳述自己犯罪之事實，亦祇可謂為自
    白，不能認為自首；又刑法第六十二條所謂發覺，非以有偵
    查犯罪權之機關或人員確知其人犯罪無誤為必要，而於有確
    切之根據得為合理之可疑，對其發生嫌疑時，即得謂為已發
    覺（最高法院廿六年上字第四八四號判例、七十二年台上字
    第六四一號判例意旨參照）。本件之查獲係證人即台南縣警
    察局新營分局承辦員警邱顯文依據證人Ａ１於九十七年一月
    十四日警詢時之證述，並於九十七年一月十七日實地訪查後
    ，確認被告平日係居住於小雅路住處，並駕駛懸掛QC-1426
    號車牌之自用小客車出入，且將其非法持有之槍枝、子彈藏
    置於小雅路住處及電梯走廊天花板等處，而於九十七年一月
    廿二日下午向原審法院聲請核發搜索票，經原審審理後核發
    九十七年度聲搜字第四六號搜索票，有效時間為九十七年一
    月廿三日八時至廿四日十八時，搜索範圍包含被告之小雅路
    住處及電梯走廊天花板、上開自用小客車等情，有上開搜索
    票及搜索票聲請書、查證報告、證人A1警詢筆錄附卷可憑（
    警卷第十三頁；原審卷第五六至六二頁）。嗣因員警於九十
    七年一月廿二日晚間即前往被告之小雅路住處埋伏，適遇被
    告出現，遂經由被告之同意提前於九十七年一月廿二日廿三
    時許執行搜索，搜索過程中被告雖主動交出扣案槍枝及子彈
    ，惟火藥及半成品係由員警搜索後分別於上開自用小客車及
    小雅路住處內查獲等情，亦據證人邱顯文於原審審理時結證
    明確（原審卷第一二七至一三一頁）。而證人Ａ１於警詢中
    證述被告藏放槍枝、子彈之情節極為具體明確，所述被告居
    住地點與使用車輛，復與警方訪查結果相符，足認警方於九
    十七年一月廿二日晚間至被告小雅路住處前，已依證人Ａ１
    之證述，有確切之根據而得合理認被告有持有槍枝、子彈之
    嫌疑，即被告所涉上揭犯罪事實一(二)之犯行已為警方發覺；
    至就犯罪事實一(一)持有火藥部分，亦係經警方搜索而於被告
    使用之上開自用小客車上扣得證物後，被告始於警詢中供承
    為其所持有者。揆諸上開判例意旨，被告係在有偵查犯罪職
    權之公務員已發覺本件犯行後，始向員警供承犯罪，故其雖
    主動交出扣案改造手槍、子彈，亦無槍砲彈藥刀械管制條例
    第十八條第一項自首規定之適用，而不得據以減輕其刑。被
    告上訴意旨猶執陳詞，辯稱伊係自首云云，自無足採。
  (二)又依槍砲彈藥刀械管制條例第十八條第四項之規定，犯本條
    例之罪，於偵查或審判中自白，並供述全部槍砲、彈藥、刀
    械之來源及去向，因而查獲或因而防止重大危害治安事件之
    發生者，減輕或免除其刑。必須於偵查或審判中自白，並供
    述全部槍械、彈藥、刀械之來源及去向，因而查獲或因而防
    止重大危害治安事件之發生者，始能減免其刑，其立法本旨
    在鼓勵犯上開條例之罪者自白，將自己原持有之上揭違禁物
    所取得之來源，與所轉手之流向，清楚交代，進而查獲該槍
    彈、刀械之來源供給者及所持有之槍彈、刀械去向（即得以
    一併查獲相關涉案者），或因而防止重大危害治安事件之發
    生，既能及早破獲相關之犯罪集團，並免該槍彈、刀械續遭
    持為犯罪所用，足以消彌犯罪於未然，自有減輕或免除其刑
    ，以啟自新之必要；故犯該條例之罪者，雖於偵查或審判中
    自白，其內容如為自己持有者，無來源之供述（自行原始製
    造之類）或有來源而未供述全部來源，又如已經移轉持有者
    ，未供述全部之來源及去向，或已全部供述，未因而查獲該
    槍砲、彈藥、刀械之來源及去向，如有其中之一項，即與上
    開規定應減免其刑之特別要件不合；此與法律規定自首或自
    白犯罪，未設特別條件，即得邀減免其刑之寬典者有別（最
    高法院九十七年度台上字第三一０五號判決意旨參照）。本
    件被告於偵查中僅供稱扣案子彈其中三顆來源為綽號「阿明
    」者，於法院審理中雖供稱扣案改造手槍、具殺傷力之子彈
    八顆、土造金屬槍管及火藥之來源均為高崇善，惟為證人高
    崇善所否認，復無確實之證據可資佐證其供述之來源為真，
    且本件亦未因被告之供述而查獲高崇善持有槍彈，有前述台
    南縣警察局新營分局98年1月19日南縣營警偵字第097002104
    0號函在卷可佐（原審卷第一七二頁）。揆諸前揭說明，自
    與槍砲彈藥刀械管制條例第十八條第四項所定要件不符，而
    不得據以減輕或免除其刑。
三、原審因而依槍砲彈藥刀械管制條例第八條第四項、第十二條
    第四項、第十三條第四項，刑法第十一條前段、第五十五條
    、第四十七條第一項、第四十二條第三項前段、第五十一條
    第五款、第七款之規定，並審酌被告高職肄業之智識程度，
    目前從事油漆工作，與女友共同生活，有違反槍砲彈藥刀械
    管制條例、恐嚇之前案紀錄，竟不知悔改，再為本件犯行，
    持有扣案火藥、改造手槍、具殺傷力之子彈、土造金屬槍管
    之時間約數月，火藥數量非鉅，雖未持上開違禁物供犯罪之
    用，惟其係同時持有改造手槍以及可資搭配使用具殺傷力之
    子彈，對社會治安之潛在危險非輕，另其雖就扣案違禁物之
    來源前後供述不一，惟同意警方至其住處搜索並主動交出改
    造手槍及子彈，且自為警查獲後迄至本院審理中，就持有改
    造手槍、子彈、槍枝及彈藥主要組成零件之犯行均坦白承認
    ，犯後態度尚稱良好，並參以被告犯罪之動機、目的等一切
    情狀，認公訴人求處被告有期徒刑七年，尚屬過重，應就被
    告所犯二罪分別量處非法持有彈藥之主要零件罪有期徒刑八
    月，併科罰金新台幣二萬元；非法持有可發射子彈具殺傷力
    之槍枝罪，處有期徒刑三年十月，併科罰金新臺幣十萬元，
    ，罰金如易服勞役，均以新台幣壹仟元折算壹日；定應執行
    有期徒刑四年月，併科罰金新臺幣十一萬元，罰金如易服
    勞役，以新臺幣壹仟元折算壹日。並敘明扣案如附表編號十
    一之黑色火藥一包、編號一經鑑定具殺傷力之改造手槍一支
    ，編號三經鑑定屬於槍枝主要組成零件之手槍半成品中土造
    金屬槍管部分，依槍砲彈藥刀械管制條例之規定，非經許可
    不得持有，均屬違禁物，均應依刑法第卅八條第一項第一款
    之規定宣告沒收。另扣案如附表編號四具殺傷力之子彈八顆
    ，經鑑定試射後僅餘彈殼，已失其違禁物之性質；如附表所
    示之其餘扣案物，包括不具殺傷力之子彈四顆，非屬槍砲、
    彈藥主要組成零件之彈匣二個、手槍半成品之金屬槍身及金
    屬滑套部分、子彈半成品卅一顆、槍管半成品一枝，經鑑定
    均非屬違禁物；彈簧十三條、底火十五排、榔頭二支、老虎
    鉗一支，亦非違禁物，且被告於法院審理中否認為其所有（
    原審卷第一三六頁；本院卷第七一頁），亦無證據足認與本
    案相關，爰均不為沒收之諭知。本院經核其認事用法，均無
    不當，量刑亦稱妥適。被告猶執陳詞辯稱伊係自首云云，尚
    無足採。其上訴為無理由，應予駁回。
肆、不另為無罪諭知部分：
一、公訴意旨另以：
  (一)被告基於改造槍枝及持有槍枝主要組成零件之犯意，於九十
    六年十月間在不詳地點，以砂輪機、電動鑽頭、游標卡尺、
    剉刀及老虎鉗等工具，將其購得不具殺傷力之仿BERETTA廠9
    2FS型半自動手槍（槍枝管制編號0000000000），改造為可
    發射子彈具有殺傷力之槍枝，並持有改造槍枝所使用之主要
    組成零件之槍管半成品一枝、彈簧十三條及彈匣三個。
  (二)另基於製造可供槍枝使用之子彈之犯意，於不詳時間，在不
    詳地點，製造具有殺傷力之子彈九顆後持有之。因認上開部
    分分別涉犯槍砲彈藥刀械管制條例第八條第一項之製造可發
    射子彈具有殺傷力之改造槍枝罪嫌、同條例第十二條第一項
    之製造子彈罪嫌（其未經許可持有槍枝主要組成零件之行為
    ，則為製造槍枝之行為所吸收，不另論罪）。
二、按犯罪事實應依證據認定之，無證據不得認定犯罪事實；不
    能證明被告犯罪者，應諭知無罪之判決，刑事訴訟法第一百
    五十四條第二項、第三百零一條第一項分別定有明文。而事
    實之認定，應憑證據，如未能發現相當證據，或證據不足以
    證明，自不能以推測或擬制之方法，為裁判基礎，且認定犯
    罪事實所憑之證據，雖不以直接證據為限，間接證據亦包括
    在內，然而無論直接證據或間接證據，其為訴訟上之證明，
    須於通常一般之人均不致有所懷疑，而得確信其為真實之程
    度者，始得據為有罪之認定，倘其證明尚未達到此一程度，
    而有合理懷疑存在，無從使事實審法院得有罪之確信時，即
    應諭知被告無罪之判決。又刑事訴訟法第一百六十一條已於
    九十一年二月八日修正公布，其第一項規定：檢察官就被告
    犯罪事實，應負舉證責任，並指出證明之方法。因此，檢察
    官對於起訴之犯罪事實，應負提出證據及說服之實質舉證責
    任。倘其所提出之證據，不足為被告有罪之積極證明，或其
    指出證明之方法，無從說服法院以形成被告有罪之心證，基
    於無罪推定之原則，自應為被告無罪判決之諭知。至告訴人
    之告訴，係以使被告受刑事訴追為目的，是其陳述是否與事
    實相符，仍應調查其他證據以資審認；被害人之陳述如無瑕
    疵，且就其他方面調查又與事實相符，固足採為科刑之基礎
    ，倘其陳述尚有瑕疵，而在未究明前，遽採為論罪科刑之根
    據，即難認為適法，最高法院分別著有四十年臺上字第八六
    號、七十六年臺上字第四九八六號、九十二年度臺上字第一
    二八號、五十二年臺上字第一三００號、六十一年臺上字第
    三０九九號判例可資參酌。
三、本件公訴人認被告另涉有前揭製造可發射子彈具殺傷力之手
    槍、製造及持有九顆具殺傷力之子彈，以及持有槍管半成品
    、彈簧及彈匣等槍枝主要組成零件罪嫌，無非係以被告於警
    詢及偵查中之自白，及如附表所示之扣案物為其主要論據。
    訊據被告固坦承有於上開時地持有上揭槍彈乙節，惟堅詞否
    認上開扣案改造手槍、具殺傷力之子彈係其所改造或製造；
    辯護人亦為被告辯稱：被告警詢中之自白係警方預先打好筆
    錄，對被告刑求而要求被告照著講，並非出於自由意志，無
    證據能力，偵查中之自白僅稱係以「砂輪機及電鑽」改造手
    槍，與起訴書指稱被告以「砂輪機、電動鑽頭、游標卡尺、
    剉刀及老虎鉗等工具」改造手槍不符，扣案彈簧、榔頭、老
    虎鉗、底火為一般性之工具，非改造手槍、子彈之工具，卷
    內亦無其他補強證據，自不得以被告偵查中之自白為被告涉
    犯改造手槍、子彈之唯一證據等語。
四、經查：
  (一)本件經蒞庭公訴人於原審提出補充理由書，認被告關於扣案
    改造手槍及子彈部分，僅構成槍砲彈藥刀械管制條例第八條
    第四項之持有可發射子彈具有殺傷力之改造槍枝罪、同條例
    第十二條第四項之持有子彈罪（原審卷第九九至一００頁）
    ，惟刑事訴訟法並無如民事訴訟法「擴張或減縮應受判決事
    項之聲明」之規定，公訴人減縮犯罪事實之請求並不生撤回
    起訴之效力，僅係促請法院注意，法院仍應就起訴書所載全
    部犯罪事實予以審理、判決，先此敘明。
  (二)又被告雖曾於警詢中自承扣案改造手槍一枝，係其購買玩具
    手槍後自行改造，扣案槍械、子彈半成品亦係其改造尚未完
    成者等語（警卷第五頁）。惟經原審當庭播放被告警詢錄音
    帶，比對警詢筆錄內容加以勘驗，結果為：警詢係採一問一
    答方式，內容與九十七年一月廿三日警詢筆錄大致相符，詢
    問過程中警員曾提到「你不必用念的（台語）」，錄音全長
    約廿分鐘，有勘驗筆錄附卷可參（原審卷第六七至六八頁）
    ；惟依警詢筆錄所載，被告製作警詢筆錄之時間係九十七年
    一月廿三日十時卅分至十一時廿五分（警卷第三頁），前後
    約一小時，顯與錄音長度不符；而被告及辯護人復稱當日員
    警係自八點開始對被告製作筆錄，直到十一點多，前後有二
    、三個小時（原審卷第六八頁）。堪認當日員警訊問被告時
    ，並未依刑事訴訟法第一百條之一第一項前段規定全程連續
    錄音，被告及辯護人主張上開警詢筆錄係警員預先打好後要
    求被告依筆錄內容陳述，稽之上開「不必用念的」及錄音長
    度不符等情，尚非無據。被告警詢中之自白既有如上之瑕疵
    ，所述改造槍械及子彈部分即難認與事實相符，自不得採為
    認定其犯罪之依據。
  (三)其次，被告雖於同日檢察官訊問時自承扣案改造手槍係其用
    砂輪機及電鑽改造而成、改造子彈九發是自己做的等語（偵
    查卷第六至七頁）。惟改造手槍、子彈，衡情需具有相關知
    識並使用特定工具，應非一般人所能任意製作完成。被告就
    其係於何地、以何方式改造扣案手槍以及製作子彈，在檢察
    官訊問時並未為清楚之供述，本件復未扣得起訴書所指砂輪
    機、電動鑽頭、游標卡尺、剉刀等改造槍枝之工具。員警雖
    於被告之小雅路住處扣得如附表所示之子彈半成品卅一發、
    槍管半成品一枝、彈簧十三條、底火十五排、榔頭二支、老
    虎鉗一支等物，惟被告於原審及本院審理中均陳稱小雅路住
    處係向友人租住，出入者眾多，扣案子彈半成品、彈簧、底
    火、榔頭、老虎鉗均係原即放置於該處者，非其所有等情明
    確（原審卷第卅至卅一、一三六頁；本院卷第六六頁、第七
    一頁），核與證人高崇善、蔡虹如於原審審理中均證稱小雅
    路住處居住、出入者非僅被告一人等語相符（原審卷第一九
    三至二０七頁），準此，上開扣案物亦可能係他人攜至前揭
    小雅路住處擺放甚明，至榔頭、老虎鉗復為一般家庭中常見
    之日常生活所用工具，均難以遽以推定係供改造槍枝之用。
    排除上開可疑證物，自不得僅憑被告於偵查中不明確之單一
    自白，遽認被告涉犯上揭改造槍枝及製造子彈之罪嫌。
  (四)公訴意旨另認被告持有之槍管半成品一枝、彈簧十三條及彈
    匣三個係屬槍枝主要組成零件；惟台南縣警察局新營分局扣
    押物品目錄表所載彈匣三個（警卷第十一頁），其中一個彈
    匣係安裝於前揭扣案改造手槍內，為該手槍之一部分（參見
    偵查卷第廿一頁槍彈鑑定書所附扣案改造手槍照片），業經
    本院認定有罪如前。其餘扣案彈匣二個、手槍半成品一枝、
    子彈半成品卅一顆、槍管半成品一枝等物，經原審送鑑定，
    認除手槍半成品一枝之土造金屬槍管部分係屬內政部公告之
    槍砲主要組成零件外，其餘物品均非屬槍砲或彈藥主要組成
    零件，業如前述，並有內政部警政署刑事警察局97年8月22
    日刑鑑字第0970119308號函、內政部97年11月17日內授警字
    第0970871706號函各一份附卷足參（原審卷第八四至八六、
    一０三頁）。是公訴意旨認被告持有之上開槍管半成品一枝
    、彈簧十三條及彈匣二個亦屬槍枝主要組成零件，尚有誤解
    。
  (五)此外，公訴意旨依內政部警政署刑事警察局97年2月14日槍
    彈鑑定書（偵查卷第十八至廿二頁）取樣鑑定結果，認扣案
    子彈十二顆中，僅二顆非制式子彈不具殺傷力，被告自行製
    造及持有之子彈九顆均具有殺傷力。惟經原審函請內政部警
    政署刑事警察局就取樣所餘子彈全部以實際試射方式鑑定，
    結果為扣案十二顆子彈中，僅八顆子彈（含制式子彈一顆、
    非制式子彈七顆，詳如附表編號四所載）具殺傷力，其餘非
    制式子彈四顆不具殺傷力，業如前述，復有內政部警政署刑
    事警察局97年6月25日刑鑑字第0970073964號函一紙在卷可
    稽（原審卷第七一至七二頁）。故被告雖持有扣案子彈共計
    十二顆，惟除前述本院認定有罪之犯罪事實一(二)部分外，其
    餘部分亦不構成犯罪，公訴意旨就此亦有誤認，併此敘明。
四、綜上所述，本件公訴人所舉證據，既尚未達到使法院確信被
    告改造手槍、製造子彈之犯罪事實為真，而無合理懷疑之程
    度，自難認定被告有公訴人所指該等犯行；另依鑑定結果，
    被告所持有之扣案物，除土造金屬槍管外，均非屬槍枝之主
    要組成零件，扣案子彈亦僅八顆（含制式子彈一顆、非制式
    子彈七顆）具殺傷力，其餘部分均不構成犯罪。依法原應就
    該等部分為被告無罪之諭知，惟公訴意旨既認此部分與上開
    論罪部分有想像競合犯之裁判上一罪關係（原審卷第一００
    頁），爰不另為無罪之諭知，併此敘明。
據上論結，應依刑事訴訟法第三百六十八條，判決如主文。
本案經檢察官劉得鉦到庭執行職務。
中    華    民    國    98    年    5     月    27    日
                  刑事第六庭    審判長法  官    董武全
                                      法  官    杭起鶴
                                      法  官    沈揚仁
以上正本證明與原本無異。
如不服本判決應於收受送達後10日內向本院提出上訴書狀，其未
敘述上訴理由者，並得於提起上訴後10日內向本院補提理由書（
均須按他造當事人之人數附繕本）「切勿逕送上級法院」。
                                      書記官    廖文靜
中    華    民    國    98    年    6     月    1     日
附錄：本判決論罪科刑法條
砲彈藥刀械管制條例第8條第4項：
未經許可，持有、寄藏或意圖販賣而陳列第1項所列槍枝者，處3
年以上10年以下有期徒刑，併科新臺幣700萬元以下罰金。
槍砲彈藥刀械管制條例第12條第4項：
未經許可，持有、寄藏或意圖販賣而陳列子彈者，處5 年以下有
期徒刑，併科新台幣300萬元以下罰金。
槍砲彈藥刀械管制條例第13條第4項：
未經許可，持有、寄藏或意圖販賣而陳列第一項所列零件者，處
6月以上5年以下有期徒刑，併科新台幣300萬元以下罰金。
【附表】本件扣案物明細表
┌─┬──────┬──────────────────┬─────────┐
│編│品名及數量  │      鑑 定 結 果 及 出 處          │   備     註      │
│號│            │                                    │                  │
├─┼──────┼──────────────────┼─────────┤
│一│改造手槍1 枝│係由仿BERETTA 廠92FS型半自動手槍製造│即台南縣警察局新營│
│  │（含彈匣1 個│之槍枝，換裝土造金屬槍管而成，擊發功│分局扣押物品目錄表│
│  │，槍枝管制編│能正常，可供擊發適用子彈使用，認具殺│（見警卷第11至12頁│
│  │號：00000000│傷力（見內政部警政署刑事警察局97年2 │，下稱扣押物品目錄│
│  │61）        │月14日刑鑑字第0970015283號槍彈鑑定書│表）第1 項「手槍1 │
│  │            │，偵查卷第18至22頁）                │支」及第2 項「彈匣│
├─┼──────┼──────────────────┤（誤載為夾）3 個」│
│二│彈匣2個     │均係金屬彈匣，非屬槍砲、彈藥主要組成│                  │
│  │            │零件（見內政部警政署刑事警察局97年8 │                  │
│  │            │月22日刑鑑字第0970119308號函、內政部│                  │
│  │            │97年11月17日內授警字第0970871706號函│                  │
│  │            │，原審卷第84至86、103 頁）          │                  │
├─┼──────┼──────────────────┼─────────┤
│三│手槍半成品1 │分係金屬槍身、金屬滑套（不具槍機）及│即扣押物品目錄表第│
│  │枝（槍枝管制│土造金屬槍管，僅土造金屬槍管為槍砲主│3 項              │
│  │編號：110203│要組成零件（見內政部警政署刑事警察局│                  │
│  │4481）      │97年8 月22日刑鑑字第09701193 08 號函│                  │
│  │            │，本院卷第84至86頁；內政部97年11月17│                  │
│  │            │日內授警字第0970871706號函，原審卷第│                  │
│  │            │103 頁）                            │                  │
├─┼──────┼──────────────────┼─────────┤
│四│子彈12顆    │(1)1 顆，認係口徑9mm 制式子彈，經試射│即扣押物品目錄表第│
│  │            │  可擊發，認具殺傷力                │4 項「制式子彈3 發│
│  │            │(2)1 顆，認係非制式子彈，由金屬彈殼組│」及第5 項「改造子│
│  │            │  合直徑9mm 金屬彈頭而成，經試射可擊│彈（成品）9 發」  │
│  │            │  發，認具殺傷力                    │                  │
│  │            │(3)2 顆，認均係非制式子彈，由金屬彈殼│                  │
│  │            │  組合直徑8.8 ±0.5mm 金屬彈頭而成，│                  │
│  │            │  均可擊發，認具殺傷力              │                  │
│  │            │(4)8 顆，認均係非制式子彈，由金屬彈殼│                  │
│  │            │  組合直徑8.9 ±0.5mm 金屬彈頭而成，│                  │
│  │            │  4 顆可擊發，認具殺傷力；另4 顆無法│                  │
│  │            │  擊發或動能不足，不具殺傷力        │                  │
│  │            │（見內政部警政署刑事警察局97年2 月14│                  │
│  │            │日刑鑑字第0970015283號槍彈鑑定書，偵│                  │
│  │            │卷第18至22頁；內政部警政署刑事警察局│                  │
│  │            │97年6 月25日刑鑑字第0970073964號函，│                  │
│  │            │原審卷第71至72頁）                  │                  │
├─┼──────┼──────────────────┼─────────┤
│五│子彈半成品31│認均係非制式金屬彈殼，非屬彈藥主要組│即扣押物品目錄表第│
│  │顆          │成零件（見內政部警政署刑事警察局97年│6項               │
│  │            │8 月22日刑鑑字第0970119308號函、內政│                  │
│  │            │部97年11月17日內授警字第0970871706號│                  │
│  │            │函，原審卷第84至86、103頁）         │                  │
├─┼──────┼──────────────────┼─────────┤
│六│槍管半成品1 │認係金屬槍管（內具阻鐵），非屬槍砲主│即扣押物品目錄表第│
│  │枝          │要組成零件（見內政部警政署刑事警察局│7項               │
│  │            │97年8 月22日刑鑑字第0970119308號函、│                  │
│  │            │內政部97年11月17日內授警字第09708717│                  │
│  │            │06號函，原審卷第84至86、103頁）     │                  │
├─┼──────┼──────────────────┼─────────┤
│七│彈簧13條    │非屬內政部86年11月24日 (86) 台內警字│即扣押物品目錄表第│
│  │            │第0000000 號公告之槍砲、彈藥主要組成│8項               │
│  │            │零件種類                            │                  │
├─┼──────┼──────────────────┼─────────┤
│八│底火15排    │非屬內政部86年11月24日 (86) 台內警字│即扣押物品目錄表第│
│  │            │第0000000 號公告之槍砲、彈藥主要組成│9項               │
│  │            │零件種類                            │                  │
├─┼──────┼──────────────────┼─────────┤
│九│榔頭2支     │                                    │即扣押物品目錄表第│
│  │            │                                    │10項              │
├─┼──────┼──────────────────┼─────────┤
│十│老虎鉗1支   │                                    │即扣押物品目錄表第│
│  │            │                                    │11項              │
├─┼──────┼──────────────────┼─────────┤
│十│黑色火藥1包 │認係雙基發射火藥，屬炸彈或爆裂物之主│即扣押物品目錄表第│
│一│            │要組成零件（見內政部警政署刑事警察局│12項              │
│  │            │97年9 月25日刑鑑字第0970136051號鑑定│                  │
│  │            │書、內政部97年11月17日內授警字第0970│                  │
│  │            │871706號函、內政部警政署刑事警察局98│                  │
│  │            │年1 月8 日刑偵五字第0980002628號鑑驗│                  │
│  │            │通知書，原審卷第96、103、167頁）    │                  │
└─┴──────┴──────────────────┴─────────┘

司法院資訊處製作；財團法人民間司法改革基金會備份。
